【裁判字號】    95,訴,591
【裁判日期】    950731
【裁判案由】    違反毒品危害防制條例
【裁判全文】
臺灣屏東地方法院刑事判決
95年度訴字第591號
公  訴  人  臺灣屏東地方法院檢察署檢察官
被      告  甲○○
                    （另案在臺灣屏東監獄竹田分監受刑中）
上列被告因違反毒品危害防制條例案件, 經檢察官提起公訴（95
年度毒偵字第870 號）, 本院裁定改以簡式審判程序審理, 判決
如下：
    主  文
甲○○連續施用第一級毒品, 處有期徒刑玖月。扣案第一級毒品
海洛因壹包（驗後淨重零點零參公克、空包裝重零點貳捌公克）
沒收銷燬之。
    事  實
一、甲○○前於民國92年間, 因毒品案件, 為國防部南部地方軍
    事法院判處有期徒刑7 月確定（92年和審字第448 號）, 其
    自93年1 月9 日入臺南軍監服刑, 至93年8 月2 日執行完畢
    出監（依修正前之刑法規定不成立累犯）。
二、甲○○亦曾因施用毒品案件, 經法院裁定令入戒治處所施以
    強制戒治, 迄91年3 月20日戒治期滿釋放, 並由臺灣屏東地
    方法院檢察署檢察官於同年4 月1 日以91年度戒毒偵字第82
    號為不起訴處分確定。詎仍不知警惕, 復於前揭強制戒治執
    行完畢釋放後5 年內, 基於施用第一級毒品之概括犯意, 先
    於95年5 月初某日, 在屏東縣萬丹鄉高屏溪堤防旁, 以針筒
    注射之方式施用第一級毒品海洛因1 次, 復於同年5 月17日
    12時許, 在屏東縣屏東市屏東公園廁所內, 以針筒注射之方
    式, 再施用第一級毒品海洛因1 次。嗣為警於95年5 月17日
    15時30分許, 在屏東縣屏東市○○路旁產業道路上發現其形
    跡可疑, 且左手手背上有注射針孔痕跡而查獲, 甲○○並自
    行從其所著衣物內取出其所有、預備供自己施用之海洛因毒
    品1 包（驗後淨重0.03公克、空包裝重0.28公克）交由警方
    扣案。
三、案經屏東縣警察局屏東分局報請臺灣屏東地方法院檢察署檢
    察官偵查起訴。
    理  由
一、前揭事實業據被告甲○○於警詢、偵查及本院審理中坦承不
    諱。且其於95年5 月17日為警查獲時所採集之尿液, 經送往
    臺灣檢驗科技股份有限公司濫用藥物實驗室檢驗結果確呈嗎
    啡陽性反應。扣案白色粉末1 包, 經送法務部調查局鑑定結
    果, 亦確認含有毒品海洛因之成分, 其淨重為0.03公克, 此
    分別有上開公司濫用藥物尿液檢驗報告（編號:KＺ000000000
    000） 及法務部調查局調科壹字第240004216 號鑑定通知書
    各1 分在卷可考, 足證被告自白與事實相符。此外, 被告前
    受強制戒治執行迄91年3 月20日期滿釋放一節, 亦有臺灣高
    等法院被告前案紀錄表在卷供憑, 本件事證明確, 被告犯行
    堪予認定。
二、按行為後法律有變更者, 適用行為時之法律。但行為後之法
    律有利於行為人者, 適用最有利於行為人之法律, 刑法第2
    條第1 項定有明文。查被告行為前, 刑法即已修正, 惟由總
    統以華總一義字第09400014901 號令公布自95年7 月1 日施
    行。刑法施行法亦於95年6 月14日由總統公布, 於95年7 月
    1 日施行。因此, 被告行為後, 刑法已有變更。因修正後之
    刑法第2 條第1 項規定, 係規範行為後法律變更所生新舊法
    律比較適用之準據法, 於刑法修正施行後, 應適用修正後刑
    法第2 條第1 項之規定為「從舊從輕」之比較。而於比較時
    , 則應併就罪刑有關之共犯、未遂犯、想像競合犯、牽連犯
    、連續犯、結合犯, 以及累犯加重、自首減輕暨其他法定加
    減原因（如身分加減）與加減比例等一切情形, 本於統一性
    及整體性原則, 綜其全部罪刑之結果而為比較（最高法院95
    年5 月23日刑事庭第8 次會議決議參照）。本件所涉法律之
    變更部分, 計有下列2 項：
    (一)刑法第56條連續犯之規定:
      按刑法第56條有關連續犯之規定, 業於被告行為前之94年
      1 月7 日修正刪除, 並於95年7 月1 日施行。此項刪除雖
      非犯罪構成要件之變更, 但足以影響行為人應受刑罰之法
      律效果。蓋被告連續數行為而犯同一罪名者, 依修正前之
      規定, 以一罪論, 僅加重其刑至二分之一, 惟依修正後之
      規定, 需分論併罰, 故仍屬法律有變更, 且依此比較結果
      , 顯以適用舊法對被告較為有利。
    (二)刑法第47條累犯之規定:
      修正刑法第47條關於累犯之規定, 增加犯罪行為人之再犯
      須出於「故意」者, 始有累犯加重規定之適用, 其成立條
      件較為嚴格, 就文義觀之, 似對被告較為有利。惟被告本
      件係故意犯罪, 故不論依修正前或修正後之規定, 認定標
      準實則並無差異, 因此單就此項修正觀之, 對被告並無有
      利或不利可言。此外, 該次修正同時又將舊法第49條規定
      中「曾因犯罪依軍法受裁判者, 不適用累犯規定」之文字
      刪除, 亦即曾因犯罪受軍法裁判而受有期徒刑之執行者,
      依修正前之規定, 不論以累犯, 但依修正後之規定, 則有
      可能構成累犯。而本件被告即曾於92年間因毒品案件為軍
      法機關裁判, 並於93年8 月2 日執行完畢。如依新法規定
      , 被告本件應構成累犯, 依修正前之舊法則否, 故就此項
      修正觀之, 修正前之規定對被告較為有利, 依刑法第2 條
      第1 項前段規定, 應適用行為時之刑法第47條及第49條規
      定認定被告是否成立累犯。
    (三)經綜合比較新舊刑法之規定後, 以修正前之刑法規定對被
      告有利, 依刑法第2 條第1 項前段規定, 應適用被告行為
      時之刑法規定處斷,合先敘明。
三、次按海洛因為第一級毒品, 毒品危害防制條例第2 條第2 項
    第1 款定有明文。被告於強制戒治屆滿釋放後5 年內再度施
    用海洛因毒品, 核其所為係犯毒品危害防制條例第10條第1
    項之施用第一級毒品罪, 其持有毒品之行為為施用毒品之犯
    行所吸收, 不另論罪。被告前後2 次施用行為, 時間緊接,
    所犯罪名相同, 顯係出於概括犯意反覆為之, 為連續犯, 應
    依修正前刑法第56條之規定以一罪論, 並加重其刑。又被告
    之前雖有如事實欄所示受軍事法院依軍法科刑及執行情形,
    有台灣高等法院被告全國前案紀錄表附卷可參, 然依修正前
    刑法第49條之規定, 尚不能論以累犯。此外, 被告雖另於本
    院審理時主張其於警員發覺此案前即已自首云云, 惟觀諸查
    獲警員之偵查報告（警詢卷第2 頁）可知, 警員蔣顯文於被
    告自陳施用毒品之犯行前, 即已發現被告有多次毒品前科,
    並於被告之左手手背發現明顯之注射針孔, 因此該警員顯然
    已有確切根據, 得為合理之可疑, 認為被告有施用毒品犯嫌
    , 而與刑法第62條所謂之「發覺」相當（最高法院72年臺上
    字第641 號判例參照）, 非僅單純主觀上之懷疑而已。是以
    , 被告於警員發覺後始向警員陳述施用毒品之情節, 自無從
    認為係刑法第62條所謂之「自首」, 併此敘明。爰審酌被告
    之智識程度、前科素行, 本件施用毒品之動機、次數, 前經
    強制戒治及受徒刑之執行後, 仍無視毒品對身心之戕害, 而
    再度施用毒品, 顯見其毒癮非輕, 戒毒意志不堅, 惟其於偵
    審程序中坦承犯行, 態度尚稱良好等一切情狀, 量處如主文
    所示之刑, 以資懲儆。扣案第一級毒品海洛因1 包, 驗後淨
    重0.03公克, 為查獲之毒品; 其空包裝袋重0.28公克, 則衡
    情與毒品沾黏, 難以析離, 應將之視同毒品, 併依毒品危害
    防制條例第18條第1 項規定諭知沒收銷燬之。
據上論斷, 應依刑事訴訟法第273 條之1 第1 項、第299 條第1
項前段, 毒品危害防制條例第10條第1 項、第18條第1 項, 刑法
第2 條第1 項前段、修正前刑法第11條、第56條, 判決如主文。
中    華    民    國    95    年    7     月    31    日
                  刑事第四庭    法  官  王以齊
以上正本證明與原本無異。
如不服本判決應於收受本判決送達後十日內向本院提出上訴書狀
，其未敘述上訴理由者，並得於提起上訴後十日內向本院補提理
由書狀（均須按他造當事人之人數附繕本）「切勿逕送上級法院
」
中    華    民    國    95    年    7     月    31    日
                                書記官  盧姝伶
附錄本判決論罪科刑法條：
毒品危害防制條例第10條第1項
施用第一級毒品者, 處6 月以上5 年以下有期徒刑。


司法院資訊處製作；財團法人民間司法改革基金會備份。
